臺灣臺中地方法院刑事判決　　　　　　　　　　　　九十三年度易字第二一九三號
　　公　訴　人　臺灣臺中方法院檢察署檢察官
　　被　　　告　戊○○
右列被告因詐欺案件，經檢察官提起公訴（九十三年度偵緝字第八三○號），本院判
決如左：
    主  文
戊○○共同連續意圖為自己不法之所有，以詐術使人將本人之物交付，處有期徒刑陸
月，如易科罰金以佰元折算壹日，緩刑貳年。
    犯罪事實
一、戊○○與甲○○（檢察官另行通緝中）原為夫妻關係（已離婚），因曾至臺中市
    ○○街一三二之一號乙○○經營之「榮興當舖」典當物品，而認識乙○○及「榮
    興當舖」員工丙○○，並知丙○○有意出售車牌號碼為三Ｊ─○一七九號之自用
    小客車。嗣戊○○、甲○○均明知渠二人已無給付價值新臺幣（下同）四十五萬
    元自用小客車買賣價金及清償三十五萬元債務之資力，竟共同基於意圖為自己不
    法所有之概括犯意聯絡，（一）先於民國九十二年二月二十一日，至上址「榮興
    當舖」向丙○○佯稱有意購買丙○○所有車牌號碼為三Ｊ─○一七九號自用小客
    車，雙方約明買賣總價為四十五萬元，甲○○當場交付現金十萬元予丙○○以資
    取信外，尾款三十五萬元則由甲○○交付其經戊○○授權所簽發付款人為嘉義市
    第一信用合作社、發票人為戊○○、帳號為0000000號、支票號碼為00
    00000號、金額為三十五萬元、發票日為九十二年三月二十五日之支票一紙
    予丙○○收執，致丙○○不疑有他當場交付上開自用小客車、身分證、行車執照
    等予甲○○及戊○○，並言明由甲○○負責辦理過戶事宜。（二）嗣因上揭三十
    五萬元支票一張屆期經丙○○提示，戊○○及甲○○二人乃於九十二年三月二十
    七日一起至「榮興當鋪」共同向乙○○訛稱：為支付上開執票人為丙○○之支票
    ，請乙○○借款三十五萬元云云，乙○○不知有詐應允後，即由甲○○當場簽發
    同上支票帳戶，面額計為三十五萬元之支票四張並交予乙○○，乙○○且於同日
    即委託同事陪同戊○○前往銀行將三十五萬元款項匯至戊○○之上揭嘉義市第一
    信用合作社帳戶內。詎丙○○所執之上開支票仍因存款不足於同日遭退票。經丙○○於九十二年四月二日再次提示上述面額為三十五萬元之支票一張結果，仍因
    存款不足遭退票，丙○○及乙○○始知戊○○並未將乙○○匯入之三十五萬元用
    以支付丙○○之票款，且因上開由甲○○負責簽發交予乙○○之支票四張屆期亦
    遭退票，復查知甲○○早於九十二年二月二十四日即將丙○○所有之上開自用小
    客車以三十六萬元代價賣予經營車行之案外人莊添松，並於翌日即九十二年二月
    二十五日即過戶予案外人丁○○（係莊添松胞妹），始知受騙。
二、案經乙○○、丙○○訴由臺灣臺中方法院檢察署檢察官偵查起訴。
    理  由
一、訊據被告戊○○固對於其曾與共同正犯即其前夫甲○○一同至上址「榮興當舖」
    、共同正犯甲○○認識乙○○及其曾於九十二年三月二十七日與共同正犯甲○○
    一起前往「榮興當舖」之事實，惟矢口否認有何共同詐欺犯行，辯稱：九十二年
    二月二十一日伊並未與甲○○一同至「榮興當舖」接洽向丙○○購車事宜，且伊
    開設之上開支票帳戶均交由甲○○使用，故伊並不知甲○○開票向丙○○購車。
    另乙○○所借之三十五萬元係遭甲○○領走，伊並未與甲○○共同詐欺云云。惟
    查，（一）被告於本院訊問及準備程序中先係辯稱：九十二年三月二十七日伊雖
    與甲○○一起前往「榮興當舖」，但當天伊一直與小孩留在當舖外之車內，未曾
    進入該當舖，所以不知甲○○在該當舖內做何事，亦不知乙○○有匯款三十五萬
    元至伊上開支票帳戶內。此外，伊也不認識莊添松，伊並未與甲○○共同詐欺云
    云。嗣經證人乙○○於審理中具結證述後，被告始直承九十二年三月二十七日確
    係由伊與乙○○同事一起前往銀行辦理匯款三十五萬元至伊支票帳戶內等語。且
    被告除曾與共同正犯甲○○一同至莊添松車行出售其他車輛外，且曾自己出售其
    他車輛予莊添松，業經證人莊添松於審理中結證在卷，核被告所辯先後不一，且
    與證人莊添松所證情節不符，已值存疑。況右揭事實，業據證人即告訴人乙○○
    、丙○○於審理中結證甚詳，核與證人丁○○及莊添松於審理中結證情節相符，
    並有汽車買賣合約書二份（告訴人丙○○與甲○○簽訂者及甲○○與莊添松簽訂
    者各一份）、上述丙○○所執面額為三十五萬元之支票影本一張、乙○○所執面
    額計為三十五萬元之支票影本四張、退票理由單計五張、匯款單一張、嘉義市第
    一信用合作社九十三年九月一日嘉一信總字第五二六號函、九十四年三月二日嘉
    一信總字第五號函檢附之支票存款開戶申請書、退票明細、交易明細、交通部公
    路總局嘉義區監理所九十三年九月六日嘉監車字第○九三○○一六一○六號函及
    車牌號碼為三Ｊ─○一七九號之自用小客車車籍資料各一份在卷可稽。被告辯稱
    未與共同正犯甲○○一起前往「榮興當舖」向丙○○購車，且不知該情，亦未參
    與向乙○○借款三十五萬元云云，尚難採信。且查，上開支票帳戶自九十二年三
    月十七日起即開始跳票，直至九十三年一月八日止仍有退票紀錄，且僅九十二年
    三月十七日至同年月二十七日，短短十日間跳票金額即高達六十九萬七千元，並
    因於九十二年四月間仍繼續跳票，而於九十二年四月十八日即遭列為拒絕往來戶
    ；該支票帳戶自九十二年一月二日起至九十二年三月三十一日止，存款餘額最高
    一次僅有二十一萬七千四百五十元，且九十二年三月三十一日最後存款餘額更僅
    有二百五十元；及被告與共同正犯甲○○共同於九十二年二月二十一日，以四十
    五萬元價格向丙○○購車後，旋於三日後即同年月二十四日以三十六萬元之賠本
    價格出售予莊添松等節觀之，益證被告與甲○○確實明知渠等均已無資力，仍基
    於共同為自己不法所有意圖，向丙○○及乙○○詐取財物無疑。綜上所述，被告
    所辯尚難採信，本案事證明確，被告犯行堪以認定。
二、核被告戊○○所為，係犯刑法第三百三十九條第一項之詐欺取財罪。被告與甲○○間就右揭犯行，具有犯意聯絡及行為分擔，均為共同正犯。被告右述先後二次
    詐欺犯行，時間緊接，觸犯構成要件相同之罪名，顯係基於概括犯意反覆為之，
    為連續犯，應依刑法第五十六條規定，以一罪論，並加重其刑。爰審酌被告前無
    犯罪紀錄，有臺灣臺中地方法院檢察署刑案資料查註紀錄表及臺灣高等法院被告
    全國前案紀錄表各一份在卷可按，素行尚佳、其犯罪之動機、目的、手段、所生
    危害、犯罪後猶飾詞圖卸罪責及嗣已與告訴人丙○○及乙○○二人達成和解，並
    已先行給付二十萬元予告訴人二人，有本院調解程序筆錄一份在卷可稽等一切情
    狀，量處如主文所示之刑，並諭知易科罰金之折算標準。末查，被告前未曾受有
    期徒刑以上刑之宣告，有臺灣臺中地方法院檢察署刑案資料查註紀錄表及臺灣高
    等法院被告全國前案紀錄表各一份在卷可按，其因一時失慮，致罹刑章，犯罪後
    雖猶矢口否認犯行，惟尚知先清償二十萬元款項予告訴人等，並已與告訴人等達
    成和解，足認被告經此罪刑宣告教訓後，應知所警惕，信無再犯之虞，本院綜核
    各情，因認對其所宣告之刑，以暫不執行為適當，爰併予宣告緩刑二年，以啟自
    新。
據上論斷，應依刑事訴訟法第二百九十九條第一項前段，刑法第二十八條、第五十六
條、第三百三十九條第一項、第四十一條第一項前段、第七十四條第一款，罰金罰鍰
提高標準條例第一條前段、第二條，判決如主文。
中      華      民      國    九十四    年      五      月     十一     日
                              臺灣臺中地方法院刑事第十庭
                                審判長法  官  郭  瑞  祥
                                      法  官  黃  炫  中
                                      法  官  江  奇  峰
右正本證明與原本無異。
如不服本判決，應於判決送達後十日內向本院提出上訴狀，上訴於臺灣高等法院臺中
分院( 須附繕本 )。
                                      書記官
中      華      民      國    九十四    年      五      月     十一     日
附錄本案論罪法條全文：
刑法第三百三十九條第一項：
意圖為自己或第三人不法之所有，以詐術使人將本人或第三人之物交付者，處五年以
下有期徒刑、拘役或科或併科一千元以下罰金。
